臺灣橋頭地方法院刑事判決　
111年度審交訴字第145號
公  訴  人  臺灣橋頭地方檢察署檢察官
被      告  黃淑真


上列被告因公共危險等案件，經檢察官提起公訴（111年度偵字
第4822號），被告於準備程序中就被訴事實為有罪之陳述，經告
知簡式審判程序之旨，並聽取被告與公訴人之意見後，合議庭裁
定由受命法官進行簡式審判程序，判決如下：
    主  文
黃淑真犯過失傷害罪，處拘役肆拾日，如易科罰金，以新臺幣壹
仟元折算壹日；又駕駛動力交通工具發生交通事故，致人傷害而
逃逸，處有期徒刑陸月，如易科罰金，以新臺幣壹仟元折算壹日
。
    事  實
一、黃淑真考領有普通小型車駕駛執照，於民國111年2月3日12
    時16分許，駕駛車牌號碼000-0000號自用小客車，沿高雄市
    左營區翠華路由南往北方向行駛，駛至該路段與東門路交岔
    路口時，適有劉銀泰（所涉公共危險部分，另由檢察官為不
    起訴處分）駕駛車牌號碼000-0000號自用小客車，沿翠華路
    南向慢車道行駛，欲直行通過上開路口。黃淑真本應注意翠
    華路北向車道設有禁止左轉標誌，其應遵守該標誌之指示，
    不得左轉東門路，並應注意轉彎車應讓直行車先行，而依當
    時天候晴、日間自然光線、柏油路面乾燥無缺陷、道路無障
    礙物、視距良好，客觀上並無不能注意情事，竟違反上該標
    誌之指示及未禮讓劉銀泰先行，即貿然左轉東門路；劉銀泰
    亦疏未注意翠華路南向慢車道之速限為時速40公里，貿然以
    時速60公里之速度超速行駛，以致見狀後閃剎不及，所駕汽
    車左後車身遭黃淑真所駕汽車車頭碰撞後，失控往右偏行，
    再撞及路旁之人行道及路樹，因而受有前胸壁挫傷、右側手
    肘挫傷等傷害。詎黃淑真於肇事後，預見遭其車頭撞擊之汽
    車內人員可能因而受傷，猶基於駕駛動力交通工具發生交通
    事故，致人傷害而逃逸之犯意，未停留於現場待警到場處理
    ，亦未對劉銀泰採取救護或其他必要措施，逕行駕車離開現
    場。嗣因警方據報到場處理，在路面上發現黃淑真所駕汽車
    因碰撞而掉落之前車牌，調閱車籍資料後循線通知黃淑真到
    案說明，因而查悉上情。
二、案經劉銀泰訴由高雄市政府警察局左營分局報告臺灣橋頭地
    方檢察署檢察官偵查起訴。
    理  由
一、本件被告黃淑真所犯均非為死刑、無期徒刑、最輕本刑為3
    年以上有期徒刑之罪或高等法院管轄之第一審案件，而於準
    備程序進行中，被告就被訴事實為有罪之陳述，經法官告知
    簡式審判程序之旨，並聽取當事人之意見後，合議庭裁定由
    受命法官獨任進行簡式審判程序，是本案之證據調查，依刑
    事訴訟法第273條之2規定，不受同法第159條第1項、第161
    條之2、第161條之3、第163條之1及第164條至第170條規定
    之限制，合先敘明。
二、認定犯罪事實所憑之證據及理由
(一)上開犯罪事實，業據被告於警偵訊、本院準備程序及審理時
    均坦承不諱（見警卷第13至15頁；偵卷第42頁；院卷第92至
    93、104、106頁），核與證人即告訴人劉銀泰於警偵訊之指
    訴（見警卷第3至12頁；偵卷第41至42頁）情節相符，並有
    高雄市政府警察局左營分局道路交通事故現場圖、道路交通
    事故調查報告表㈠、㈡-1、道路交通事故談話紀錄表、疑似道
    路交通事故肇事逃逸追查表、道路交通事故初步分析研判表
    各1紙、車輛及現場照片22張（見警卷第35至44、47至59頁
    ）、高雄市立聯合醫院診斷證明書1紙（見警卷第21頁）、
    監視器影像擷圖2張（見警卷第31頁）、車輛詳細資料報表
    （見警卷第61至63頁）等件在卷可稽，足認被告前開任意性
    自白與事實相符，堪信為真實。
(二)按汽車行駛至交岔路口，轉彎車應讓直行車先行；交岔路口
    因特殊需要另設有標誌、標線者，並應依其指示行車，道路
    交通安全規則第102條第1項第7款、第11款分別定有明文。
    查被告考領有合格之普通小型車駕駛執照，有證號查詢汽車
    駕駛人資料表（見警卷第67頁）在卷可按，則被告對於上開
    行車安全之規範自難諉為不知，應當知所遵守。又本案事故
    路口之翠華路北向車道上，設有禁止左轉標誌，有前開現場
    照片在卷可證，而本案案發當時天候晴、日間自然光線、柏
    油路面乾燥無缺陷且無障礙物、視距良好，有前述道路交通
    事故調查報告表㈠在卷可按，足認被告客觀上並無不能注意
    之情事，詎被告竟疏未注意及此，違反上開標誌之指示貿然
    左轉東門路，且未禮讓直行之告訴人先行，肇生本案車禍事
    故，堪認被告就本案交通事故之發生，顯具有前述違反注意
    義務之過失行為甚明。公訴意旨雖漏未論述被告有違反禁止
    左轉標誌貿然左轉之過失原因，然此僅為過失態樣之漏載，
    本院自得就被告此部分過失原因加以審理，附此敘明。再告
    訴人因本件車禍受有上開傷害之事實，亦有前揭診斷證明書
    為憑，被告上開過失行為與告訴人所受之傷害具有相當因果
    關係，亦可認定。
(三)復按「行車速度，依速限標誌或標線之規定，無速限標誌或
    標線者，應依下列規定：一、...在設有快慢車道分隔線之
    慢車道，時速不得超過40公里」，道路交通安全規則第93條
    第1項第1款定有明文。查告訴人為領有普通小型車駕駛執照
    之人，有證號查詢汽車駕駛人資料表在卷可參（見警卷第65
    頁），對於上揭道路交通安全規則自應知悉甚詳並予以遵守
    ，且依前述案發當時客觀上並無不能注意之情事，而告訴人
    駕車沿翠華路南向慢車道行駛，該車道之行車速限為時速40
    公里等情，有該車道之速限標誌照片2張在卷可憑（見院卷
    第109頁），參以告訴人於案發當日之談話紀錄表自承：行
    車速率約時速60公里等語（見警卷第48頁），可見告訴人貿
    然以超過時速40公里之速度超速行駛，以致見被吿左轉時閃
    剎不及，因而發生本件事故，是告訴人就本件事故之發生，
    亦與有過失。然縱告訴人就本件車禍之發生具與有過失責任
    ，惟刑事責任之認定，並不因對方是否與有過失，得以免除
    被告之過失責任；易言之，告訴人就車禍之發生與有過失之
    有無或情節之輕重，至多僅係量刑時之參酌事由或於民事損
    害賠償時過失比例認定之問題，並不影響被告刑事責任之成
    立與否。
(四)又被告駕車因過失發生交通事故致告訴人受傷後，未停留現
    場採取救護或其他必要措施，亦未報警處理或留下年籍資料
    及任何聯絡方式，即逕自駕車離開現場，其過失發生交通事
    故致人傷害逃逸之犯行洵堪認定。
(五)綜上，本案事證明確，被告上揭犯行均堪認定，俱應依法論
    科。
三、論罪科刑
(一)核被告所為，係犯刑法第284條前段之過失傷害罪，及同法
    第185條之4第1項前段之駕駛動力交通工具發生交通事故，
    致人傷害而逃逸罪。被告所犯上開2罪，主觀要件不同、犯
    意各別，行為互殊，應予分論併罰。
(二)爰審酌被告前有強制、施用毒品等案件經法院判處罪刑確定
    之前科紀錄，有臺灣高等法院被告前案紀錄表在卷可稽（見
    院卷第13至19頁），素行欠佳，其駕車行經交岔路口，違反
    標誌指示貿然左轉，且未讓直行車先行，肇生本件車禍事故
    ，造成告訴人受有前揭傷勢後，未留在事故現場為即時救護
    ，亦未等待警方前往處理事故以釐清責任，即逕行駕車逃逸
    ，顯然缺乏尊重用路人身體健康、生命安全及法治觀念，所
    為殊屬不該，所幸告訴人傷勢尚非嚴重，並念在被告坦承犯
    行，兼衡被告之過失程度、告訴人亦有過失、雙方調解不成
    立、被告亦未賠償告訴人所受損害等情，暨被告自陳高職肄
    業之智識程度、目前待業中、經濟來源靠家裡資助、經濟狀
    況勉持、單親、需扶養2名子女（見院卷第106頁）等一切情
    狀，分別量處如主文欄所示之刑，並均諭知易科罰金之折算
    標準。
據上論斷，應依刑事訴訟法第273條之1第1項、第299條第1項前
段，判決如主文。
本案經檢察官靳隆坤提起公訴，檢察官李門騫到庭執行職務。
中　　華　　民　　國　　111 　年　　8 　　月　　30　　日
                  刑事第四庭    法　官  馮君傑
以上正本證明與原本無異。
如不服本判決應於收受判決後20日內向本院提出上訴書狀，並應
敘述具體理由。其未敘述上訴理由者，應於上訴期間屆滿後20 
日內向本院補提理由書 (均須按他造當事人之人數附繕本)「切
勿逕送上級法院」。
中　　華　　民　　國　　111 　年　　8 　　月　　30　　日
                                書記官  謝怡貞
附錄本案論罪科刑法條：
中華民國刑法第185條之4
駕駛動力交通工具發生交通事故，致人傷害而逃逸者，處6月以
上5年以下有期徒刑；致人於死或重傷而逃逸者，處1年以上7年
以下有期徒刑。
犯前項之罪，駕駛人於發生交通事故致人死傷係無過失者，減輕
或免除其刑。

中華民國刑法第284條
因過失傷害人者，處1年以下有期徒刑、拘役或10萬元以下罰金
；致重傷者，處3年以下有期徒刑、拘役或30萬元以下罰金。